臺灣臺北地方法院刑事裁定　　　　　　　94年度聲判字第63號
聲　請　人　乙○○
代　理　人　王　上律師
被　　　告　甲○○
上列聲請人因告訴被告甲○○詐欺等案件，不服台灣高等法院檢
察署檢察長駁回再議之處分（94年度上聲議字第1384號），聲請
交付審判，本院裁定如下：
    主  文
聲請駁回。
    理  由
一、按告訴人不服上級法院檢察署檢察長或檢察總長認再議為無
    理由而駁回之處分者，得於接受處分書後十日內委任律師提
    出理由狀，向該管第一審法院聲請交付審判。法院認為交付
    審判之聲請不合法或無理由者，應駁回之。刑事訴訟法第二
    百五十八條之一、第二百五十八條之三第二項前段，分別定
    有明文。
二、本件聲請人以被告涉犯詐欺等罪，向台灣台北地方法院檢察
    署檢察官提出告訴，經該檢察署檢察官為不起訴處分後，聲
    請人不服，聲請再議部分亦經台灣高等法院檢察署檢察長以
    再議為無理由而駁回再議。
三、聲請交付審判意旨略以：
    (1)長發營造有限公司（以下簡稱為長發公司）股東原有陳再
      成等九人，告訴人於八十三年十月一日與被告訂立購買長
      發公司二分之一股權契約，被告於八十三年十二月十三日
      變更登記為長發公司董事，八十五年九月十一日告訴人再
      與被告訂立第二次百分之五十股權買賣契約，董事變更為
      朱曾玉鳳，資本額為新台幣（下同）九百萬元，關於原董
      事陳再成製作不實之營造業機械暨工程器具價值表（以下
      簡稱營造業器具價值表），持向台灣桃園地方法院公證處
      辦理公證，以公證書向主管機關核備一事，被告既於檢察
      官偵查時供稱「長發營造係向陳再成買的，挖土機的價值
      表是陳再成登記的，伊只大概看了一眼」，顯見被告於陳
      再成公證前，既已看了一眼，如何能謂被告事前不知情，
      而無偽造文書之犯意？
    (2)如被告所言，於八十三年十月既已知有此三部挖土機存在
      ，且既於八十三年十二月十三日接替成為新董事，依法當
      會要求陳再成辦理移交，被告既於九十三年十二月十三日
      偵訊時供稱「交給別人使用」，顯見被告未將挖土機移交
      給新董事朱曾玉鳳，是被告顯有業務侵占罪，惟台灣高等
      法院檢察署卻認此屬民事糾紛而駁回再議，顯有不當，為
      此聲請交付審判等語。
四、經查：
    (1)本件告訴意旨略以：長發公司原董事陳再成於八十三年十
      月二十九日至台灣桃園地方法院以83年公字第0662號公證
      之「營造業器具價值表」係偽造，而被告明知卻不告知，
      仍與告訴人簽訂股權買賣契約，認被告涉犯行使偽造文書
      及詐欺等罪，合先敘明。
    (2)關於詐欺罪部分：
      告訴人於偵查中陳稱：伊買賣的是股權，不是買賣挖土機
      ，買賣股權之初，被告沒有提示營造業器具價值表，亦無
      保證長發有營造業器具價值表所載的挖土機等語（詳偵查
      卷第二一頁），按詐欺取財罪必須有施用詐術之行為，始
      能成立，本案既是股權買賣，而被告也依約履行股權移轉
      ，況於買賣股權之時，告訴人從未見過長發公司之營造業
      器具價值表，被告亦未保證長發公司有營造業器具價值表
      所載之挖土機，則縱使長發公司營造業器具價值表係偽造
      ，與告訴人會購買長發公司股權間，並無任何關連，並未
      見被告有何施用詐術及告訴人有何陷於錯誤之行為，自不
      構成詐欺取財罪甚明。
    (3)關於行使偽造文書罪部分：
      按長發公司營造業器具價值表製作人為「長發公司陳再成
      長」，此有營造業器具價值表一紙可憑（詳偵查卷第二五
      頁），復觀台灣桃園地方法院八十三年十月二十九日公證
      書所載，請求人係長發公司陳再成，並非被告，此亦有公
      證書一份附卷可證（詳偵查卷第六七頁），而陳再成於八
      十四年十二月二十日調查局亦陳稱：該公證書是委託台灣
      永信公證公司蘇振明代辦的，因長發公司挖土機已作廢，
      但台北市政府建管處要來檢查，要求看機械，伊才請蘇振
      明幫伊作證明等語（詳偵查卷第六五、六六頁），顯見長
      發公司營造業器具價值表並非被告所製作甚明，雖被告曾
      供稱：「長發是我向陳再成買的，挖土機的價值表是陳再
      成登記的，我只大概看了一下」等語（詳偵查卷第三九頁
      ），惟被告就「何時看到挖土機的價值表」一節，並未詳
      細敘明，並非如告訴人所指述被告有供述「於陳再成公證
      前，既已看了一眼」一詞，是尚難認被告有告訴人所指「
      於陳再成公證前，既已看了價值表，如何能謂不知情」之
      情事，進而推斷被告與陳再成有共同犯意聯絡，既然無法
      證明被告於陳再成公證前有看過「不實之營造業器具價值
      表」，自難認被告與陳再長有犯意聯絡，故被告此部分偽
      造文書罪嫌，亦尚難成立。
    (4)業務侵占罪部分：
      本件告訴意旨既未指述被告涉犯業務侵占罪，而台灣台北
      地方法院檢察署94年度偵字第4783號不起訴處分書亦未交
      待就被告涉嫌業務侵占罪部分為不起訴處分，既然此部分
      未經檢察官於94年度偵字第4783號不起訴處分書中交待，
      本院自亦無從審酌，至於台灣高等法院檢察署94年度上聲
      議字第1384號處分書內雖有提到94年度偵字第3162號業務
      侵占罪不起訴處分書一事，惟台灣台北地方法院檢察署檢
      察官既另行製作94年度偵字第3162號不起訴處分書（詳本
      院卷），則告訴人如就該部分有所爭執，自應另行提起再
      議或聲請交付審判，與本案無關，附此敘明。
五、從而本案告訴人乙○○以被告甲○○就陳再成所製作之不實
    「營造業器具價值表」係事先知情，且迄今未交付挖土機，
    顯有行使偽造文書及業務侵占罪為由聲請交付，因並無證據
    證明被告甲○○就陳再成所製作之不實「營造業器具價值表
    」係事前知情，並同意陳再成行使，有何共同犯意聯絡，而
    關於被告甲○○業務侵占罪部分，則未經本案檢察官為不起
    訴處分，故查無被告有何施用詐術使告訴人陷於錯誤或行使
    偽造文書之罪嫌，從而台灣台北地方法院檢察署檢察官就詐
    欺及行使偽造文書罪部分所為之不起訴處分，台灣高等法院
    檢察署駁回告訴人之再議聲請，並無不當，聲請人仍執陳詞
    聲請交付審判為無理由，應予駁回，依刑事訴訟法第二百五
    十八條之三第二項前段裁定如主文。
中　　華　　民　　國　　94　　年　　6　　月　　30　　日
             　　 刑事第三庭    審判長法　官　劉慧芬
                                      法　官　歐陽漢菁
                                      法  官  邱  琦
上正本證明與原本無異。
本裁定不得抗告。
                                      書記官  楊志純
中　　華　　民　　國　　94　　年　　6　　月　　30　　日
